【裁判字號】    99,交聲,1164
【裁判日期】    991130
【裁判案由】    聲明異議
【裁判全文】
臺灣彰化地方法院交通事件裁定        99年度交聲字第1164號
移送機關即
原處分機關  交通部公路總局臺中區監理所彰化監理站
受處分人即
異  議  人  謝協橋  39歲民.
上列受處分人因違反道路交通管理處罰條例案件，對於交通部公
路總局臺中區監理所彰化監理站民國99年10月8 日所為之裁決處
分（原處分案號：彰監四字第裁64-I00000000號）聲明異議，本
院裁定如下：
    主  文
異議駁回。
    理  由
一、聲明異議意旨略以：受處分人即異議人謝協橋（下稱異議人
    ）因患有中度智能障礙，領有身障手冊，遭開罰單，懼怕責
    罵，不會處理。收到彰化監理站寄存送達於溪湖郵局之掛號
    通知，父親才知遭開罰單逾期未繳。無照駕駛屬實，願負責
    任繳納新臺幣（下同）6,000 元，但因上述理由，希望可將
    逾期罰款部分免罰等語，。
二、按汽車駕駛人，未領有駕駛執照駕駛機器腳踏車者，處新臺
    幣6,000 元以上12,000元以下罰鍰，並當場禁止其駕駛；本
    條例所定罰鍰之處罰，受處罰人接獲違反道路交通管理事件
    通知單後，於15日內得不經裁決，逕依第92條第3 項之罰鍰
    基準規定，向指定之處所繳納結案；不服舉發事實者，應於
    15日內，向處罰機關陳述意見；其不依通知所定期限前往指
    定處所聽候裁決，且未依規定期限繳納罰鍰結案或向處罰機
    關陳述意見者，處罰機關得逕行裁決之，道路交通管理處罰
    條例第21條第1 項第1 款、第9 條第1 項定有明文。
三、經查：
  (一)經查，異議人於民國99年2 月10日晚上10時35分許，未領有
    駕駛執照而騎乘車牌號碼L5L-322 號重型機器腳踏車，行經
    彰化縣溪湖鎮○○路與西環路口，因無照駕駛為警掣單舉發
    其違反道路交通管理處罰條例第21條第1 項第1 款，因異議
    人未於應到案日期前繳納罰鍰或提出申訴，而由原處分機關
    於99年10月8 日以彰監四字第裁64-I00000000號裁決書裁處
    異議人罰鍰9,000 元在案，此有上開案號裁決書、彰化縣警
    察局彰警交字第I00000000 號舉發違反道路交通管理事件通
    知單各1 份在卷可稽，且異議人就其於上揭時、地有無照駕
    駛之違規行為亦不爭執，是異議人確有前開違規事實，應可
    認定。
  (二)異議人雖辯稱其為身心障礙人士，因懼怕責罵，不會處理，
    至收受寄存送達之裁決書，父親才知其遭開罰單逾期未繳，
    希望免繳逾期部分之罰款等語。惟本案之違反道路交通管理
    事件通知單係由異議人親自簽名收受，有前揭舉發違反道路
    交通管理事件通知單附卷可佐，而縱使本件確係因異議人智
    能障礙，且懼遭家人責難，致未於期限內繳納，惟此原由係
    可歸責於異議人，其逾越期限而遭裁處較高罰鍰之不利益，
    自應由異議人負擔。本件異議人未於收受通知單後15日內逕
    自向指定之處所繳納，且已逾越應到案期限60日以上，則依
    上開規定，原處分機關得逕行裁決之，並依違反道路交通管
    理事件統一裁罰基準表為罰緩額度之裁處，異議人以上開理
    由聲明異議，並無足採。
四、綜上所述，異議人未領有駕駛執照而騎乘上開重型機器腳踏
    車之行為既可認定，則原處分機關依道路交通管理處罰條例
    第21條第1 項第1 款，及參酌違反道路交通管理事件統一裁
    罰標準表，裁處異議人罰鍰9,000 元，於法並無不合，本件
    異議為無理由，應予駁回。
據上論斷，應依道路交通管理處罰條例第87條第2 項、道路交通
案件處理辦法第19條，裁定如主文。
中    華    民    國    99    年    11    月    30    日
                   交通法庭           法  官  王素珍
以上正本證明與原本無異。
如不服本裁定，應於裁定送達後5日內向本院提出抗告狀（須附
繕本）。
中    華    民    國    99    年    11    月    30    日
                                      書記官  陳秀香

司法院資訊處製作；財團法人民間司法改革基金會備份。
